【裁判字號】    92,上更(一),69
【裁判日期】    921021
【裁判案由】    傷害
【裁判全文】
臺灣高等法院花蓮分院刑事判決            九十二年度上更(一)字第六九號
    上  訴  人  臺灣花蓮地方法院檢察署檢察官
    被      告  乙○○
    選任辯護人  謝維仁律師
右列被告因傷害案件，不服臺灣花蓮地方法院八十八年度易字第四○三號中華民國八
十九年六月三十日第一審判決（起訴案號：臺灣花蓮地方法院檢察署八十八年度偵字
第一八一八號），經判決後由最高法院發回更審，本院判決如左：
    主  文
上訴駁回。
    理  由
一、臺灣花蓮地方法院檢察署檢察官在原審法院之公訴意旨略以：蔡明雄於民國八十
    七年十二月一日二十三時三十分許，在花蓮縣壽豐鄉壽豐釣蝦場，與鄰桌之蘇俊
    章發生爭執，進而互毆，蘇某因人單力孤，乃電請友人乙○○至該處助勢，嗣簡
    某至上址後，得知蔡明雄已返回壽豐鄉○○村○○街三號住處，遂基於傷害之犯
    意，於翌日凌晨零時三十分許，在蔡明雄住處前，持刀背毆打蔡明雄之父甲○○
    ，致甲○○受有右胸及腹部挫傷、左肩擦傷並發結膜下出血、右眼視神經萎縮之
    傷害，因認乙○○涉犯刑法第二百七十七條第一項傷害罪嫌而提起公訴。
二、按犯罪事實應依證據認定之，無證據不得推定其犯罪事實；又不能證明被告犯罪
    者，應諭知被告無罪之判決，刑事訴訟法第一百五十四條、第三百零一條第一項
    分別定有明文。再按告訴人之告訴，係以使被告受刑事訴追為目的，是其陳述是
    否與事實相符，仍應調查其他證據以資審認（最高法院五十二年台上字第一三○
    ○號判例參照）。又事實之認定，應憑證據，如未能發現相當證據，或證據不足
    以證明，自不能以推測或擬制之方法，為裁判基礎（最高法院四十年台上字第八
    六號判例參照）。而認定不利於被告之事實，須依積極證據，苟積極證據不足為
    不利於被告事實認定時，即應為有利於被告之認定，更不必有何有利之證據（最
    高法院三十年上字第八一六號判例）；所謂「積極證據足以為不利被告事實之認
    定」係指據為訴訟上證明之全盤證據資料，在客觀上已達於通常一般之人均不致
    於有所懷疑，而得確信被告確曾犯罪之程度，若未達到此一程度，而有合理懷疑
    之存在時，即無從為有罪之認定（最高法院七十六年台上字第四九八六號判例）
    。
三、訊據被告乙○○則堅決否認其涉前開公訴人所指之罪嫌，辯稱：伊於八十七年十
    二月二日零時許，受蘇俊章委託至花蓮縣壽豐鄉豐田附近處理蘇俊章與人發生打
    架事件之事，伊即駕車到蔡明雄住處前，因見該處人多，就下車，詎伊方打開車
    門，就遭不詳姓名人士多人持棍子毆打頭部，致伊當場昏迷，清醒時已在慈濟醫
    院加護病房，伊當時一個人去，車上並無載其他人等語。
四、本件公訴人認被告乙○○涉犯傷害罪嫌，無非以告訴人甲○○之指訴，及證人玲
    慶祥、呂理國之證詞，暨診斷證明書等為論據。惟查：
  (一)告訴人甲○○固於警訊及原審法院訊問時均指稱被告乙○○於八十七年十二月二
    日零時三十分許，在花蓮縣壽豐鄉○○村○○街三號其住處前，持農用掃刀、石
    頭等毆打其胸部、腹部及眼部，致其受有右胸及腹部挫傷、左肩擦傷、右眼結膜
    下出血、右眼擦傷併發結膜下出血、右眼視神經萎縮之重傷害，並提出診斷證明
    書三份為證，然查：告訴人甲○○於警訊中供稱被告手持一支農用掃刀、石頭毆
    打伊，其於原審法院審理中又供稱被告當時拿一把長長的刀往伊身上打，伊就蹲
    下來，就被刀柄打到伊肩膀，伊正面倒下之後，他們又有人拿石頭打伊的腹部、
    眼睛（見原審卷第十六頁），其前後所供已有不一而有顯著瑕疵可指，且其指訴
    亦與證人玲慶祥於檢察官查中供稱被告有拿砍草刀，刀的「刀背」打甲○○不相
    符合，玲慶祥於原審所供情節又與上開檢察官偵查中之供述出入甚大（詳後
    ），則告訴人甲○○所為顯著瑕疵之指訴，自不能據為被告犯罪定之依據，抑有
    進者，被告固供稱伊當時所駕自小貨車之後車廂置有農用掃刀一把，但伊沒拿該
    掃刀出來，而告訴人甲○○稱被告以掃刀刀柄打到伊肩膀，惟告訴人之肩膀部分
    僅左肩挫傷（見卷附診斷書），據到場處理之警員劉漢陽於原審證稱告訴人所指
    留在現場之農用掃刀已打斷，上有血跡，則以事後留置於現場之該農用掃刀上開
    情觀察，顯非被告用以擊打告訴人，否則告訴人之肩膀斷無僅造成挫傷而已，
    再參以被告被打至頭部創傷並右顱骨骨折、外耳道狹窄、左內骨骨折（見卷附被
    告診斷書），則留置現場之農用掃刀，為蔡明雄一方持以擊打被告之可能性遠高
    於告訴人所為之指訴。另告訴人稱「他們又有人（應指被告以外之人）拿石頭打
    我的腹部、眼睛」，蔡明雄亦稱蔡俊章拿石頭丟到甲○○（見一審卷第十六頁、
    第三十一頁筆錄），及蘇俊章亦坦承有拿石頭往裡面丟（見同上筆錄），亦可證
  告訴人腹部胸部、右眼之傷勢非被告所為。
  (二)證人玲慶祥於警訊時證稱：有於右揭時地看見一名男子出手毆打甲○○，及被告
    蔡明雄與該男子扭打，其不認識該出手打甲○○之男子，事後才知是被告乙○○
    云云（警訊卷十一頁反面），並於檢察官偵訊時證稱：被告乙○○有拿砍草刀子
    的刀背打甲○○（偵查卷十九頁）；然其於原審法院訊問時則對當時情形詳細證
    稱：其有見到二輛車開到甲○○家門口，一輛藍色小貨車開進廣場，另一輛克萊
    斯勒自小客車停在路旁，甲○○以為有朋友來，就走出來，結果有二個人走下車
    ，其中一個人拿一把長刀，朝甲○○打去，其就趕快將蔡明雄之母、妹推進屋裡
    ，並報警，等其開門出來時，已經看到乙○○躺在地上，因當時很暗且面向燈光
    ，其沒有看清楚拿刀打甲○○的人是何人，也無法確定當時拿刀砍甲○○的人就
    是乙○○等語（見原審卷十七至十九頁）；另一目擊證人呂理國雖於警訊及偵查
    中均證稱有看見被告乙○○持一把農用掃刀，出手毆打甲○○，蔡明雄見狀為保
    護父親，即衝向前保護其父，而出手擊打乙○○等語（警訊卷十二至十三頁、偵
    查卷十九頁），惟於原審院訊問時亦改稱當天有見到一部藍色小貨車開進蔡明雄
    家廣場，另一輛車停在路口，甲○○與蔡明雄看到有人來就走出去，結果藍色貨
    車下來二個人，其中一人拿著刀子，伊當時在屋內往外看，是面向路燈，看不清
    楚那二人的臉孔，伊看到有人拿刀就把蔡明雄之母推到屋裡，把門鎖起來，聽到
    屋外很吵，等伊出來看時，乙○○已經躺在地上，甲○○則蹲在車旁，伊就叫救
    護車等語（見原審卷十八至十九頁），可見此二名證人所證情節前後不一，且按
    當時情形，渠等均在蔡明雄家屋內，既因燈光之故無法看清來人（此部分所述則
    互核相符），自不能以渠等在警訊、偵查中之證詞，作為被告乙○○有為傷害犯
    行之佐證。又目擊證人吳志成於原審亦證稱在乙○○到場後，伊開車載蘇俊章隨
    後到場，伊又看到乙○○被很多人打在地上（見原審卷第六十二頁），凡此亦見
    被告所辯非虛。
  (三)再查：據事發後到場處理之警員劉漢揚於原審法院到庭證稱：其接獲值班警員通
    報稱在花蓮縣壽豐鄉○○村○○街三號有鬥毆事件，到現場後，就看見被告乙○
    ○躺在該處外面道路旁的電線桿下，頭上有一攤血，其當時不知乙○○之姓名，
    現場當時只有乙○○所有之貨車，貨車停在被告蔡明雄前開住處前的庭院裡；甲
    ○○看見其到場，就出來說他被打，救護車來後就將乙○○送醫；當時甲○○身
    上無明顯外傷，其只記得甲○○有掀起內衣，指其右胸腹部說被人毆打，並指著
    現場遺留的農用掃刀說是乙○○帶來的等語（見原審卷二七至二八頁）。可見於
    八十七年十二月二日凌晨在蔡明雄住處前發生鬥毆事件之結果，係被告乙○○受
    傷倒地，頭上有血，且只有被告乙○○傷重須送醫急救，設若告訴人及其子蔡明
    雄所述屬實，衡情告訴人亦鮮有可能遲至同年月三日始至署立花蓮醫院骨科就醫
    之理。
五、綜上所述，公訴人所指被告乙○○持刀傷害甲○○之犯行，僅有告訴人甲○○之
    指訴可憑，蔡明雄雖亦為不利於被告乙○○之言，但其為告訴人之子，難謂無偏
    頗之虞，所為供詞並不足為告訴人指訴之有利佐證，且本案告訴人之指訴即有前
    述之瑕疵，本院自不能以告訴人甲○○前揭有瑕疵之指訴，遽論被告乙○○有傷
    害犯行。此外，再經本院依職權調查結果後，亦無其他確切之證據足認被告乙○
    ○涉有此部分犯行，揆諸首揭規定，原審對被告乙○○為無罪之諭知，經核尚無
    不當，公訴人上訴求為撤銷改判，為無理由而應予駁回。
據上論斷，應依刑事訴訟法第三百六十八條，判決如主文。
本案經檢察官翟光軍到庭執行職務。
中      華      民      國      九十二      年     十     月   二十一   日
                                    審判長法官  謝  志  揚
                                          法官  陳  淑  媛
                                          法官  蔣  有  木
右正本證明與原本無異。
本件不得上訴。
                                        書記官  鄧  瑞  雲
中      華      民      國      九十二      年     十     月   二十一   日


司法院資訊處製作；財團法人民間司法改革基金會備份。
